【裁判字號】    98,交上訴,28
【裁判日期】    981006
【裁判案由】    業務過失致死
【裁判全文】
臺灣高等法院高雄分院刑事判決        98年度交上訴字第28號
上  訴  人  臺灣高雄地方法院檢察署檢察官
被      告  乙○○
選任辯護人  陳文卿  律師
上列上訴人因被告業務過失致死案件，不服臺灣高雄地方法院97
年度交訴字第84號中華民國98年4 月8 日第一審判決（起訴案號
：臺灣高雄地方法院檢察署97年度偵字第10505 號、第13984 號
），提起上訴，本院判決如下：
    主  文
上訴駁回。
    理  由
一、公訴意旨略以：被告乙○○係計程車司機，平日以駕駛計程
    車載客為業，為從事駕駛業務之人；於民國97年4 月3 日3
    時30分許，駕駛車牌號碼Y7-700號營業小客車，沿高雄市○
    ○區○○街由北往南方向之內側車道行駛，行經鼎山街與金
    山路交岔路口時，適有吳楊說嬌騎乘車牌號碼LCX-977 號重
    型（起訴述誤載為輕型）機車因撞及丙○○（業經臺灣高雄
    地方法院檢察署檢察官為不起訴處分確定）駕駛之車牌號碼
    369-GA號曳引車而倒臥在該交岔路口內，被告乙○○本應注
    意汽車行駛時，駕駛人應注意車前狀況，並隨時採取必要之
    安全措施，且應注意汽車在同一車道行駛時，後車與前車之
    間應保持隨時可以煞停之距離，而當時天氣晴朗、路面乾燥
    無缺陷亦無障礙物，雖為夜間，然有照明且視距良好，並無
    不能注意之情事，竟疏於注意及此，未留意前方交岔路口車
    輛之動態，貿然通過路口行駛，致其於所跟隨之前車向外側
    車道閃避後，迨發現吳楊說嬌與上開機車橫躺在前方車道上
    時已閃煞不及，而撞及吳楊說嬌及上開機車，致吳楊說嬌受
    有疑顱內出血併顱底傷害、右側多根肋骨骨折、左側骨盆骨
    折、右股骨近端骨折、左髖關節骨折性脫臼之傷害，經送醫
    急救後，仍於同日5 時31分許因全身多重外傷、顱內出血不
    治死亡，因認被告乙○○涉有刑法第276 條第2 項之業務過
    失致死罪嫌云云。
二、按犯罪事實應依證據認定之，無證據不得認定犯罪事實；又
    不能證明被告犯罪者，應諭知無罪之判決，刑事訴訟法第15
    4 條第2 項、第301 條第1 項分別定有明文。次按事實之認
    定，應憑證據，如未能發現相當證據，或證據不足以證明，
    自不能以推測或擬制之方法，以為裁判基礎。且刑事訴訟上
    證明之資料，無論其為直接證據或間接證據，均須達於通常
    一般人均不致於有所懷疑，而得確信其為真實之程度，始得
    據為有罪之認定，若其關於被告是否犯罪之證明未能達此程
    度，而有合理性懷疑之存在，致使無從形成有罪之確信，即
    不得遽為不利於被告之認定。又依刑事訴訟法第161 條第1
    項規定：檢察官就被告犯罪事實，應負舉證責任，並指出證
    明之方法。因此，檢察官對於起訴之犯罪事實，應負提出證
    據及說服之實質舉證責任。倘其所提出之證據，不足為被告
    有罪之積極證明，或其指出證明之方法，無從說服法院以形
    成被告有罪之心證，基於無罪推定之原則，自應為被告無罪
    判決之諭知，此有最高法院40年臺上字第86號、76年臺上字
    第4986號、92年臺上字第128 號判例要旨可資參照。
三、本件公訴人認被告乙○○涉有前揭業務過失致死罪嫌，無非
    係以被告之供述及證人丙○○、甲○○、陳玟成之證述，並
    有道路交通事故現場圖2 紙、高雄市政府警察局交通大隊交
    通事故談話紀錄表2 紙、道路交通事故調查報告表(一)、(二)、
    現場照片及車輛照片24張、高雄市政府警察局現場勘察報告
    、臺灣高雄地方法院檢察署檢驗報告書、臺灣高雄地方法院
    檢察署相驗屍體證明書、行政院國軍退除役官兵輔導委員會
    高雄榮民總醫院法醫參考病歷摘要各1 份、相驗照片36張等
    在卷，為其主要論據。經訊據被告乙○○堅決否認有何業務
    過失致死之犯行，辯稱：案發當時，我駕駛車牌號碼Y7-700
    號營業小客車沿鼎山街由北往南行駛，當我看見吳楊說嬌之
    車牌號碼LCX-977 號重型機車倒在快車道時，我有向右閃避
    並煞車，雖仍因閃避不及致車輛左方撞擊吳楊說嬌之機車，
    但並未撞及吳楊說嬌之身體。吳楊說嬌之死亡係因其騎乘機
    車撞擊丙○○所駕駛之曳引車，導致人車倒地而死亡，並非
    我所導致，我並無過失責任等語。
四、經查：
  (一)被害人吳楊說嬌因本件交通事故，受有疑顱內出血併顱底傷
    害、右側多根肋骨骨折、左側骨盆骨折、右股骨近端骨折、
    左髖關節骨折性脫臼之傷害，經送醫急救後，仍於同日5 時
    31分許因全身多重外傷、顱內出血不治死亡之事實，有行政
    院國軍退除役官兵輔導委員會高雄榮民總醫院法醫參考病歷
    摘要1 份（偵(一)卷第15頁）、臺灣高雄地方法院檢察署相驗
    屍體證明書（偵(一)卷第16頁）、相驗照片36張（偵(一)卷第22
    至39頁）、臺灣高雄地方法院檢察署檢驗報告書1 份（相驗
    卷第51至60頁）在卷可稽，固堪認定。
  (二)吳楊說嬌於前揭時地，騎乘車牌號碼LCX-977 號重型機車，
    沿鼎山街由北向南行駛至鼎山街與金山路口時，因闖越紅燈
    ，撞及斯時由丙○○所駕駛沿金山路由西往東行駛之車牌號
    碼369-GA號曳引車，該曳引車車台左後輪前方防捲護欄及檔
    泥板遭撞擊變形，吳楊說嬌亦人車倒地，且吳楊說嬌與其機
    車相距約2 公尺距離等情，業經證人丙○○及行駛在該曳引
    車後方之自小客車駕駛陳玟成於偵查中證述明確（見96年度
    偵字第10505 號卷第4 頁、第5 頁、第10頁、第11頁、第83
    頁、第84頁），復有道路交通事故現場圖2 紙（見同上偵查
    卷第17頁，審交訴卷第19頁）、高雄市政府警察局交通大隊
    交通事故談話紀錄表2 紙（見同上偵查卷第18頁、第19頁）
    、道路交通事故調查報告表(一)、(二)（見同上偵查卷第20頁、
    第21頁）、現場照片及車輛照片24張（見同上偵查卷第40至
    52頁）、高雄市政府警察局現場勘查報告1 份（見96年度偵
    字第13984 號卷第3 至55頁）在卷可稽，應堪認定。
  (三)吳楊說嬌騎乘之機車撞擊丙○○所駕駛之曳引車後，吳楊說
    嬌即人車分離倒地，旋吳楊說嬌之機車前輪左側，又遭當時
    閃避不及之被告所駕駛之車牌號碼Y7-700號營業小客車撞擊
    等情，除被告自承外，且該營小客車保險桿左側下方及左前
    輪有較嚴重之撞擊情形，該機車前輪左側避震器處遺有黃色
    刮擦痕，而車禍現場遺有刮地痕2 條（編號1 、2 ），編號
    1 刮地痕方向為由西向東，編號2 刮地痕係接續編號1 之刮
    地痕，方向為由西北往東南，顯見編號1 之刮地痕係機車碰
    撞曳引車倒地後所造成，編號2 刮地痕係營小客車碰撞機車
    所造成，有道路交通事故現場圖（見審交訴卷第19頁）、高
    雄市政府警察局現場勘查報告（見96年度偵字第13984 號卷
    第5 頁）在卷可稽；至被告所駕駛之車輛究竟有無撞擊倒臥
    在地之吳楊說嬌之身軀乙節，被告自始至終均否認之，並以
    前詞置辯。茲查：依道路交通事故現場圖所示，本件車禍現
    場僅有一處血灘，該處即為吳楊說嬌倒臥之處，而該血灘距
    離吳楊說嬌機車第一次倒地位置，尚有約2 公尺距離，有現
    場照片可稽（見96年度偵字第13984 號卷第13至16頁），參
    以該機車第二次刮地痕長度長達7 公尺，顯見當時被告行駛
    車速非慢，被告亦自承其當時時速約50公里，是以如此之速
    度，倘有撞擊吳楊說嬌身軀，應致吳楊說嬌倒臥位置有所移
    動，因而產生第二處血灘，惟本件現場僅有一處血灘，是被
    告車輛是否撞擊吳楊說嬌之身軀，已有疑問。而證人即當時
    行駛在被告車輛之前之計程車司機丁○○於原審審理時到庭
    結證稱：我當時由北往南即鼎力路往鼎山街之方向行駛，在
    到達金山路及鼎山街口前1 、20公尺，我就看見摩托車倒在
    快車道上，被害人是躺在雙黃線延伸過去的叉路中間的位置
    ，跟摩托車的距離大概是正常行走距離5 步的距離，我就往
    右邊閃，沒有多久我又聽到一聲碰的聲響，我就靠邊停在超
    商門口，我就下車觀看，看見我後面的計程車停在撞到的摩
    托車停在機車第一次倒地位置之右後方，被害人倒地之位置
    並無變化，倒是機車被撞後，往左偏到很遠，因此，被告應
    是有點右偏撞擊機車，導致機車再往左前衝出去等語（見原
    審卷第36頁反面、第37、38頁），參酌證人丁○○所繪製之
    事故發生圖（原審卷第42至46頁）及被告車輛保險桿左側下
    方及左前輪有較嚴重之撞擊情形，顯見被告車輛確係向右閃
    煞，惟仍因閃避不及致車輛保險桿左側下方及左前輪撞擊吳
    楊說嬌之機車，並導致該機車往東南方向移動。是被告車輛
    既然係往右偏，導致其左側撞擊吳楊說嬌機車，自無可能同
    時撞擊倒臥在該機車左側之吳楊說嬌，是被告辯稱僅撞擊吳
    楊說嬌之機車，並未撞擊吳楊說嬌等情，尚堪採信。至於在
    被告所駕駛車輛底盤左側葉子版下方，採獲疑似血跡3 處，
    經高雄市政府警察局刑事鑑識中心DNA 實驗室鑑驗，結果均
    未檢測出DNA-STR 型別，有附卷高雄市政府警察局高市警鑑
    字97年8 月8 日第0000000000號鑑驗書可參（原審卷第10頁
    ），且被告車輛撞擊處未發現被害人血跡、生物及纖維等微
    物跡證，且檢視被害人案發當時所穿著之衣褲亦未發現輪胎
    印痕等，依路卡交換原理（當兩個物品發生碰觸時，產生相
    互移轉作用，使得其中一物體上之物質轉移至另一物體上）
    ，無法研判營小客車有否撞及被害人，有高雄市政府98年2
    月12日高市警鑑字第0980007711號函在卷可稽（原審卷第9
    頁），益徵被告車輛應無撞擊吳楊說嬌之身軀，否則應不至
    於在被告車輛撞擊處，採集不到任何微物跡證，而吳楊說嬌
    之衣褲亦無被告車輛之胎痕、碎屑等物，是被告前述所辯與
    現有事證相符，應堪採信。
  (四)況本件事故，經本院送財團法人成大研究發展基金會鑑定，
    亦認定：「吳楊說嬌騎乘LCX-977 號重型機車闖紅燈為肇事
    原因，丙○○駕駛369-GA號營業貨運曳引車遭撞擊無肇事原
    因，乙○○駕駛Y7-700號營業小客車因為閃避不及撞擊倒地
    的LCX-977 號重型機車為肇事原因，然而並無跡證證實曾撞
    擊倒地的吳楊說嬌，因此與吳楊說嬌事故死亡無關」「本件
    事故責任，應全部由騎乘LCX-977 號重型機車闖紅燈的吳楊
    說嬌承擔」等語，有該基金會98年9 月2 日成大研基建字第
    09802807 號函附鑑定意見書附卷可證。
  (五)綜上所述，被告固有駕駛車輛因閃避不及撞擊吳楊說嬌之機
    車之行為，惟並未同時撞及倒臥在地之吳楊說嬌。被告車輛
    撞擊吳楊說嬌機車之行為，與吳楊說嬌死亡結果間，自無何
    因果關係存在。公訴人所提出之證據或所指出之證明方法，
    尚不足為被告有罪之積極證明，或說服本院形成被告有罪之
    心證。此外，復查無其他積極之證據足資證明被告確有公訴
    人所指之犯行，本件要屬不能證明被告犯罪。
五、原審以不能證明被告犯業務過失致死罪，因而為被告無罪之
    諭知，核無違誤；檢察官循被害人家屬甲○○具狀請求上訴
    意旨，猶執前詞，指摘原判決不當，為無理由，應予駁回。
據上論斷，應依刑事訴訟法第368 條，判決如主文。
本案經檢察官張金塗到庭執行職務。
中    華    民    國    98    年    10     月   6    日
                  刑事第七庭    審判長法  官 莊飛宗
                                      法  官 蔡廣昇
                                      法  官 黃憲文
以上正本證明與原本無異。
檢察官如不服本判決應於收受送達後10日內向本院提出上訴書狀
，並應敘述具體理由；如未敘述上訴理由者，應於上訴期間屆滿
後20日內向本院補提理由書（均須按他造當事人之人數附繕本）
中    華    民    國    98    年    10     月   6    日
                                      書記官 戴志穎


司法院資訊處製作；財團法人民間司法改革基金會備份。
